臺灣臺南地方法院刑事判決　　　　　　　94年度訴字第1214號
公　訴　人　臺灣臺南地方法院檢察署檢察官
被　　　告　乙○○
選任辯護人　莊美貴律師
被　　　告　丙○○
　　　　　　　　　　　6
選任辯護人　嘉益律師
被　　　告　庚○○
選任辯護人　方文賢律師
被　　　告　丁○○
被　　　告　戊○○
前列二人共同
選任辯護人　林錫恩律師
　　　　　　黃俊達律師
　　　　　　莊信泰律師
被　　　告　壬○○
選任辯護人　翁瑞昌律師
上列被告等因違反貪污治罪條例等案件，經檢察官提起公訴（93
年度偵字第11588號、94年度偵字第1161號、4644號），本院判
決如下：
    主  文
乙○○共同連續公務員對職務上之行為收受賄賂，處有期徒刑捌
年。褫奪公權參年。所得財物新台幣拾捌萬柒仟元，應予追繳
沒收（其中玖仟元與庚○○連帶追繳沒收、參拾肆萬貳仟元與丙○○連帶追繳沒收）。其中參拾肆萬貳仟元之全部或一部無法追
繳時，應以其財產抵償之。
丙○○共同連續與公務員對職務上之行為收受賄賂，處有期徒刑
柒年陸月。褫奪公權參年。所得財物新台幣參拾肆萬貳仟元，應
與乙○○連帶追繳沒收，如全部或一部無法追繳時，應以其財產
抵償之。
庚○○共同公務員對職務上之行為收受賄賂，處有期徒刑壹年拾
月。褫奪公權壹年。緩刑伍年。所得財物新台幣陸仟元與乙○○
連帶追繳沒收。
戊○○、丁○○連續公務員對於違背職務之行為收受賄賂，各處
有期徒刑拾貳年，均褫奪公權伍年。戊○○所得財物新臺幣伍萬
捌仟元、丁○○所得財物柒萬壹仟元，均應予追繳沒收，如全部
或一部無法追繳時，應以其財產抵償之。
壬○○連續公務員對職務上之行為收受賄賂，處有期徒刑參年拾
月。褫奪公權貳年。所得財物新台幣柒仟元，應予追繳沒收，如
全部或一部無法追繳時，應以其財產抵償之。
    事  實
一、乙○○、丙○○與庚○○部份：
    乙○○自民國八十年八月間起至九十三年五月下旬止，任職
    臺南縣政府建設局（92年間改為經貿科技局）商業課課長，
    ，負責主管監督該課有關營利事業設立、變更登記等業務，
    庚○○自八十年二月間起，擔任該課之約僱人員，綜理有關
    營利事業設立、變更登記等業務，均為依法令服務於地方自
    治團體所屬機關而具有法定職務權限之公務員。丙○○係乙○○之親密女友。
（一）乙○○於九十一年間起，因主管審核電子遊戲場及網咖營
      利事業設立登記申請案，發現營利事業登記之代辦業者莊
      再春（現已改名為莊鵬諺，以下仍稱莊再春），受託為客
      戶辦理電子遊戲場及網咖營利事業設立登記之申請案件眾
      多，乃意圖不法，竟與其女友丙○○基於共同概括犯意之
      犯意聯絡，利用其審核文件之職權，示意要莊再春交付賄
      款，以免其申請案件之審核難以通過或遭到稽延，莊再春
      因恐遲延客戶案件而影響生意，不得已與乙○○達成按件
      交付賄款之期約，而乙○○為給付同居女友丙○○生活費
      ，並掩飾其收賄行為，乃指示莊再春將如附表所示之部分
      代辦電子遊戲場或資訊休閒業客戶之申請案件，交由丙○○或其本人填寫，再按件數由所收費用中每件交付新臺幣
      （下同）16,000元給乙○○或丙○○，扣除內含由吳某或
      林女應負責代繳交之合法保險費4,000元及縣府登記證規
      費2,000元外，所餘10,000元全歸乙○○或丙○○所有，
      至92年底因代辦利潤減少，每件降為15,000元，扣除保險
      費及登記證規費，乙○○或丙○○每件收取7000、9000或
      10000元不等之賄款（均詳如附表所示），迨93年9月間，
      合計有49件申請案交由乙○○及丙○○填報（均詳如附表
      所示），賄款金額合計為342000元。
（二）92年8月間，乙○○又承上揭概括之犯意，利用職務上之
      機會，在台南縣政府商業課辦公室外之走廊，向業者己○○示意，要求索取電子遊戲場或資訊休閒營利事業設立登
      記申請案，俗稱「快單費」之賄款，每件3000元，乙○○
      並向己○○表示：可將賄款交由商業課同事庚○○代轉。
      己○○為使代辦之申請案順利通過，乃從其所求，於92
      年8、9月間，庚○○前往臺南縣安定鄉壹流電子遊戲場現
      場與己○○會勘後，己○○乃將5件申請案合計15,000 元
      之賄款，以白色標準信封裝妥交給庚○○，庚○○明知己○○所交付之信封內裝有己○○為使「申請案」順利核准
      之賄款，竟仍基於與乙○○共同收受賄賂之犯意聯絡，收
      取己○○交付之白色信封，當日庚○○回辦公室後，即以
      電話約乙○○在台南縣政府後方停車場見面，並將賄款轉
      交給乙○○，乙○○並朋分6000元給庚○○。93年2月間
      起，己○○為使其申請案，能提早取得執照，又透過公司
      小姐卓佩霖與乙○○聯繫，約在縣府商業課外走廊或指定
      之地點交付多次賄款，至93年6月止，計有業者名稱為「
      光紫資訊社」、「超音速電腦」、「壹流電子遊戲場」、
      「法登資訊社」、「吃喝小站」、「上美資訊社」、「崧
      竹　　資訊」、「松峰網路」、「吉田資訊社」、「弘欣
      資訊」、「回力電子遊戲場」及「熱晴電子遊戲場」等12
      件申請案，共計交付有36,000元之賄款，合計上揭9000元
      賄款，總計乙○○向己○○收受45000元之賄款。
二、戊○○、丁○○部份
（一）戊○○、丁○○於八十八年間起，分別擔任臺南縣政府工
      務局建物使用課（臺南縣政府於88年12月16日間將建管課
      部分業務與拆除隊業務合併為建物使用課）技士、技佐，
      負責業者申請「電子遊戲場營利事業設定登記許可證」之
      原建物變更使用執照之審核等業務，為依法令服務於地方
      自治團體所屬機關而具有法定職務權限之公務員。
（二）92年間起，代辦業者莊再春於電子遊戲場等客戶申請營利
      事業設立登記過程，必須辦理建物使用用途變更，該項業
      務係由臺南縣政府工務局建物使用課技士戊○○及技佐丁○○負責現場勘查業務，莊、梁二人明知其等負責業者申
      請「電子遊戲場營利事業設定登記許可證」之原建物變更
      使用執照之審核業務，竟不思堅守崗位，二人分別基於牟
      取不法利益之概括犯意，明知業者之建物有「變更使用執
      照審查表」所示之建築權利證明書並非齊全（即欠缺違章
      建築建照部份），或有占用防火間隔影響公共安全等構造
      ，設備及室內裝備竣工勘驗檢查並非合格等情事，竟未依
      法審查，故違職務核准變更使用執照，依違規之情形每件
      向莊再春索取3,000元至10,000元不等之賄款，累計戊○○違背職務共向莊再春收取業主名稱為「悠悠」、朱張玉
      鳳、涂尊哲、邱全義等4件申請案，各3000元之賄款，業
      主名稱為陳文榮、趙銘鴻、陳福元、邱玉興等4件申請案
      ，賄款各5000元，業主吳昭訓乙案，賄款6000元，業主名
      稱「阿和」、蔡建次等二案，各10000元之賄款，合計十
      一案，金額共計為58,000元；丁○○違背職務向莊再春收
      取業主名稱分別為陳忠勝、陳脈禮、宋蘭軒及潘春秀等4
      件申請案各3,000元，葉神猶乙案5,000元，「新浪網」案
      6,000元，黃建良案8,000元，劉仲達、呂金樹、許金雄及
      陳國倫等4案各10,000元，合計十一案，金額共計為71,00
      0元。
三、壬○○部份
（一）壬○○自八十六年十一月間起，擔任臺南市政府工務局建
      管課之技士，負責建築執照之申請審核等業務，為依法令
      服務於地方自治團體所屬機關而具有法定職務權限之公務
      員。
（二）壬○○明知公務員對人民之服務，不得收受任何額外酬謝
      ，竟於92年間，建築執照之代辦業者甲○○，受其朋友委
      託代向台南市政府辦理台南市○○路某處民宅鐵皮屋建照
      之申請案件時，壬○○受託幫忙，乃於案件完成後，收受
      甲○○交付之2,000元賄款。莊再春又於93年4、5月間，
      以鄭進貴建築師事務所（設計人）名義，為客戶陳金山坐
      落於臺南市○○段136-1地號基地，向臺南市政府請領釣
      蝦場新建工程建築執照，由建管課技士壬○○負責現場勘
      查及書件資料審查等業務，因客戶陳金山急於興建落成使
      用，莊再春乃與甲○○（鄭進貴建築師事務所職員）研議
      ，決定以致送「快單費」方式，使壬○○早日完成作業程
      序，經莊再春交付甲○○5, 000元現金，由甲○○攜至臺
      南市政府大樓外長廊，親自付予壬○○，壬○○乃基於上
      揭收受賄賂之概括犯意而收受，該案即於93年6月4日順利
      取得建築執照。
二、案經法務部調查局臺南縣調查站（下稱臺南縣調站）移請臺
    灣臺南地方法院檢察署（下稱臺南地檢署）檢察官偵查起訴
    。
    理  由
一、被告乙○○、丙○○與庚○○部份
    訊據被告乙○○、丙○○等固對於由被告丙○○受莊再春之
    委託代辦電子遊戲場及網咖營利事業設立登記之申請案並收
    取合理酬勞等情，不爭執。被告乙○○對於收受己○○賄賂
    之犯行坦承不諱，但二人均矢口否認有共同向莊再春期約或
    收取賄賂等犯行。被告乙○○辯稱：「對於己○○部分，我
    承認犯罪，我很後悔感到羞愧，我公務人員已經辭職，希望
    給我自新機會，莊再春部分與事實不符，我沒有收受賄款，
    也沒有代辦業務。」云云，並委由辯護人到庭辯稱：「檢方
    是以監聽紀錄及莊再春的陳述為證據，監聽譯文不足以證明
    被告收賄的犯行，莊再春檢方以行賄予以緩起訴處分，但共
    犯的陳述，不能作為犯罪的證據，莊再春所為的供述是不可
    採的，依據鈞院向臺南縣政府所函查的，可以看出乙○○所
    審核案件沒有積壓案件情事存在，這部分事證可以反證莊再
    春所供述不實在，依照貪污治罪條例，被告自白犯罪，可以
    減輕其刑，根據筆錄的內容看出莊再春在93年11月15日就以
    秘密證人接受檢察官訊問，係依證人保護法或給予緩起訴處
    分對莊再春有利，莊再春所指述不能證明被告犯行，這部分
    依照無罪推論，請給予被告無罪判決，另外己○○部分被告
    已經坦白犯行，且繳回賄款，且被告也因為本件從公務員退
    下，之前也因為被羈押患有精神官能症，父母親也有病（提
    出診斷證明書附卷），此部分請從輕量刑。」云云。被告丙○○辯稱：「我只是代辦營利事業申請，我只是收代辦費用
    ，都是莊再春委託我的，我跟他所收的只是業務所得，他所
    說的44件，不是全部我辦的。」云云。並委由辯護人到庭辯
    稱：「檢察官是依據莊再春在調查站、偵查中及監聽譯文作
    為證據，但從卷內資料，監聽譯文不能看出被告與莊再春之
    間有任何協議存在，被告對乙○○與莊再春有任何協議存在
    根本不瞭解，不可就此推論被告丙○○係共犯，被告係代辦
    ，只收取正常的業務費用，並沒有比較高，案件也是莊再春
    交給被告丙○○辦的，96年3月13日審理時，詢問過證人莊
    再春之前辦理的案件是否有被積壓過及遲延情形，證人莊再
    春都明確的說沒有，他也說在偵查中他也沒有說乙○○有積
    壓過他的案件，從鈞院向臺南縣政府所調取的資料也看不出
    乙○○有積壓的情形，客觀上看沒有莊再春之前在調查站所
    說的情事，被告丙○○與乙○○共同收賄的情形根本不存在
    ，監聽譯文內容雖然莊再春與朋友通話中有一些抱怨的話，
    但這些內容也看不出來推論被告有收賄的行為，或與莊再春
    之間有任何行賄的協議，針對臺南縣政府的回函，辦理的流
    程，代辦的人要提出的資料及準備的資料很多，受命法官在
    上次審理也針對這個問題詢問過證人，從資料內容看莊再春
    在之前電話裡面與朋友抱怨的顯然與事實不符，本案沒有積
    極證據被告有收賄的犯罪行為，從莊再春93年2月13 日監聽
    譯文內容及同年2月23日兩段監聽譯文看出，他與乙○○係
    很好的朋友，當初莊再春所以會把案件交給被告丙○○辦，
    係朋友互助立場，檢察官也問過是否要做人情給乙○○，除
    非有明顯證據證明公務員有收賄的事實，請諭知被告無罪判
    決。」云云。經查，證人莊再春於偵查中已具結證稱：「是
    因為乙○○大哥跟我說過，如果林小姐沒有生活費就會向他
    拿錢，而乙○○有二個子女讀私立大學，負擔頗重。所以他
    交待我案件要給林小姐做，我就把很多案件都交給他做。」
    、「丙○○開始接案子時，完全沒有處理申請案的經驗，她
    連圖都看不懂，因為她是讀會計的，連軟體都是我灌絡她的
    。」等語（見93年度偵字第11588號偵卷第118至119頁），
    檢察官訊之「你的案件這麼多，何以不設計費、登記費都賺
    ，何以做虧本生意？」又證稱：「多少是看在吳忠的面子上
    。」等語（見同上揭偵卷第120頁）參之證人莊再春於臺南
    縣調站之詢間時，對於被告丙○○係被告乙○○形同夫妻之
    親密女友，因恐其送申請之八大行業登記申請案遭被告乙○○刁難，所以明知被告丙○○實際出力情形不可能有那麼多
    報酬，才配合被告乙○○之暗示，將部份申請案登記案件交
    予被告丙○○填寫，被告乙○○實際上是變相索賄，並就按
    件計酬交付給被告乙○○之金額等情，證述甚詳。（參見同
    上揭偵查卷第93至94頁）此部份之證詞雖係證人莊再春於審
    判外之陳述，但因此一供述筆錄係調查人員即司法警察於檢
    察官當日之直接指揮下，利用台灣台南地方法院檢察署之偵
    查室對莊再春加以詢問作成，且已依法定程序進行詢問，被
    告亦未質疑詢問程序有何瑕疵，此部份之陳述自有可信性，
    其證述之情節與偵查中具結證述之情節符合，但與審判中莊
    再春在本院之陳述不符（參見本院審理卷第二卷第121頁至
    123頁），而此部份之陳述與其他部份之證據相較，最能直
    接證明被告之犯罪事實，自有其必要性，依刑事訴訟法第一
    百五十九條之一規定，得回復其證據能力。是以，本件據此
    證詞，足認被告乙○○係利用其職務上之機會，為取得賄款
    供其女友即被告丙○○生活開銷，而與被告丙○○基於共同
    之犯意，由被告丙○○以顯不相當之勞務，掩飾其不法意圖
    以換取莊再春交付附表所示之金額，收取賄賂。此外，本件
    經檢察官依法核發通訊監察書對被告乙○○與證人莊再春持
    用之電話，實施電話通訊監察結果發現；1、93年1月14日12
    時39分證人莊再春曾於電話中告訴某男：「他（指乙○○）
    叫我不要讓林（町津）小姐知道，拿幾件給他（乙○○）做
    ，不然他小孩補習費要從那裡來？」等語。2、93年1月14日
    16時58分證人莊再春曾電話中告訴乙○○稱：「．．．，我
    這幾　天會准5、6件啦，有一些撥給林（町津）小姐去做就
    好了，不然你也沒辦法，也要處理一些（申請案件賺錢）」
    等語。3、93年1月14日16時58分乙○○於電話中告訴證人莊
    再春：「如果那個的話，我禮拜一要給女兒繳那個，你如果
    方便（賄款）就全部給我。」（證人莊再春93年11月12日之
    調查筆錄中亦承認確有交付2萬元予乙○○之情事）3、93年
    3月22日9時51分證人莊再春曾於電話中告訴其友人郭聰明稱
    ：「我不做了，現場會勘都要我去，林（町津）小姐就是寫
    一寫送件進去，剩下的都是我的事，那才寫3、4張而已，就
    要1萬元，我都快發瘋了」等語。4、93年3月23日18時54分
    證人莊再春曾於電話中向友人穩仔抱怨稱：「．．．．，所
    以我（莊再春）要跟她（丙○○）說清楚，我從頭到尾要辦
    1個月，妳（丙○○）只寫1張單20分鐘啦，你拿1萬啦，我
    還要請人，還要跑東跑西，還要畫圖，我賺3千元，我跑1個
    月賺3千元，妳10分鐘賺1萬元，會勘照理要妳弄，結果也是
    我在弄，這樣我怎麼划算？．．．．。」等語。此有有通訊
    監察之監聽譯文附卷（93年度警聲搜字第1062號）足憑（辯
    護人對此監聽譯文之證據能力，嗣已表示無異議）。核此監
    聽之通話內容，與證人莊再春於上揭偵查與調查中所為之證
    述情節相符。益可認莊再春之證詞係真實可信。又有附表所
    示之申請案件之申請書、配置圖等資料影本附卷、及被告乙○○繳回之四萬四千元現款足資佐證。是以，其等是要求莊
    再春交付申請案給不懂業務處理之被告丙○○，為顯不相當
    之填寫勞務後，即收受顯不相當之酬勞，變相收取賄賂至明
    ，被告乙○○雖辯稱伊未收取賄款，亦未代辦申請案云云，
    被告丙○○辯稱其僅係收取合理的酬勞云云，應係卸責之詞
    ，顯不足採。其等二人罪證明確，犯行可以認定。
    訊據被告庚○○坦承上揭共同收受賄賂之犯行，惟委由辯護
    人辯稱被告庚○○係受業者己○○之託「代轉」賄款予乙○○，僅屬幫助犯，非共同正犯云云。但查，被告庚○○於前
    往壹流電動遊戲場作現場會勘之前，被告乙○○已先告知向
    己○○收款之事（見同上揭偵查卷第137頁偵查筆錄），被
    告乙○○雖供稱是「開玩笑」云云，但已足認被告庚○○於
    事前已受被告乙○○之告知，及至會勘現場己○○果然交付
    伊一萬六仟元之賄款，被告庚○○明知係賄款，又加以收受
    ，收受後又帶回交付被告乙○○，並獲得其中六千元之現款
    。足認被告庚○○於受被告乙○○告知收賄時，即決意依被
    告乙○○之犯意代為收賄，此等決意已非僅止於幫助之故意
    ，乃是基於正犯之犯意聯絡，事中又有收受賄款之構成要件
    行為，事後又分得賄款六千元。其所為應係共同正犯之行為
    應無可疑。辯護人認係幫助犯云云，顯係誤會，其答辯即無
    可採。是以，被告庚○○自白其犯罪之事實為可採，又有其
    繳回之賄款六款元足資佐證，被告庚○○之犯行，亦可以認
    定。
二、被告莊鴻明、丁○○部份
    訊據被告莊鴻明、丁○○等二人均矢口否認有違背職務收受
    賄賂之犯行，被告丁○○辯稱：「我的業務主要是變更使用
    執照審查，沒有包括違章建築部分，有關莊再春的調查筆錄
    提到我有收賄，我有反對意見，我們變更使用執照與違建沒
    有關係。」云云；被告莊鴻明辯稱：「違章建築不影響整個
    使用執照的審查結果，且我沒有收賄。」云云。經查；被告
    鴻明與丁○○確有向莊再春收受上揭賄款之犯行，迭據證人
    即代辦案件之申請人莊再春於九十三年十一月九日台南縣調
    站調查員在台南地檢署詢問時供述甚詳（參見93年偵字1158
    8號偵查卷第96至97頁詢問筆錄），核與莊再春於同年十二
    月十六日在台南市調站供述之情節相符，（見94偵字第1161
    號偵查卷第18至20頁），此部份案外人莊再春之供述雖係被
    告以外之人在審判外之陳述，但因此二次供述筆錄中之一次
    （93年11月9日），係調查人員即司法警察於檢察官當日之
    直接指揮下，利用台灣台南地方法院檢察署之偵查室對莊再
    春加以詢問作成，且已依法定程序進行詢問，被告亦未質疑
    詢問程序有何瑕疵，核與檢察官於九十三年十一月十五日下
    午在台南地檢署訊問祕密證Ａ1（嗣後同意以本名作證），
    Ａ1具結後之供述情節相符（見93年偵字第11588號偵卷第
    103 107頁），此部份之陳述自有可信性，其證述之情節與
    偵查中具結證述之情節符合，但與審判中莊再春在本院之陳
    述不符，而此部份之陳述與其他部份之證據相較，最能直接
    證明被告之犯罪事實，自有其必要性，依刑事訴訟法第一百
    五十九條之一規定回復其證據能力。參之經檢察官對證人莊
    再春持用之0000000000號行動電話實施通訊監察結果，於93
    年3月3日中午12時57分許，與同係代辦申請案之案外人王瓊
    玲通話中，證人莊再春向王瓊玲稱：「我本來要拜託你一件
    事，早上戊○○臨時打電話給我，說要看四件案件，啊慘了
    ，我金融卡沒有帶出來，我本來要去向你拿，我叫我太太幫
    我領來，結果我太太去高雄，看四件案件都要先處理啊。」
    、「我剩身上剩下一萬多塊而已，四件要處理就不夠了，加
    上吃飯就不夠了，因為看完大概五點了，我一定請他們吃飯
    ，四件隨便處理也要兩萬多對吧！兩萬多我身上只剩一塊多
    ，要吃飯就不夠了。」等語，此一通話內容，嗣經證人莊再
    春於九十三年十一月十二日臺南縣調站人員詢問時，供稱：
    「當時戊○○有四件案件要到現場勘查，我要向他行賄，但
    身上只有現金一萬多元，所以開口向蔡太太（嗣後改稱係王
    瓊玲）借錢，但實際上只送了二件，分別是客戶柳營蔡建次
    一萬元、將軍鄉朱曾玉鳳三千元。」等語。是以，被告莊再
    春確有向被告戊○○、丁○○等行賄之事實，不僅據證人莊
    再春供證明確，且有通訊監察之監聽譯文附卷（見94年偵字
    第1161號偵查卷第32至33頁，譯文證據能據力未據異議）。
    相互印證，顯見證人莊再春所供非虛，堪足採信。又被告戊○○、丁○○所審核通過之如上揭如事實欄所載之「悠悠」
    至「陳國倫」等二十二件申請案中，其中十五件有違章建築
    、七件有占用防火間隔之情形，此有臺南縣政府政風室於94
    年4月21日以政查字第0940001196號函送之各鄉鎮（市）公
    所權責單位依法查報函附卷足憑（見94年度偵字第4644號偵
    查卷第23至43頁）。而被告等二人均係負責營利事業登記案
    件聯合作業審查表之審核職務，依規定對於有違章建築或占
    用防火間隔情形之業者，均不得通過審查，竟違背職務，不
    依規定，在審查表上為「符合規定」之填載，據以收受賄款
    。其有違背職務收受賄賂之行為至明。其等辯稱其職務不包
    括違章建築之審查、違章建築並不影響審查云云，皆係卸責
    之詞，不足採信。被告莊鴻明、丁○○罪證已臻明確，犯行
    可以認定。
三、被告壬○○部份
    訊據被告壬○○矢口否認有何職務上收受賄賂之犯行，辯稱
    ：「莊再春是向我請教問題，我是有回答他，但我並沒有收
    錢。」、「我是依行政程序辦理，我是無辜的。」云云，並
    委由辯護人辯稱：「甲○○他在市政府的走廊交錢給被告壬○○，他所說的不實在，依照建築法規要一個月內核准，
    本件是在被告手裡32天，是在建築法規的上限，本件確實不
    快，被告確實沒有受人請託，如果拿了別人的錢還辦的這樣
    慢，是不可能的，海安路的法規因地下街特別複雜，莊再春
    是要請教被告法律問題，上次甲○○是說要吃茶，只是要請
    教法律問題，不是要賄賂，莊再春是要請教防火問題，因為
    比較複雜，如果不是基於行賄的意思交付，收受的也不能稱
    為賄賂，頂多是感謝誠意，本來是要吃飯，後來才改為拿五
    千元，因為電話有錄音，才會說有送錢，且被告壬○○也沒
    有收到錢，被告即將退休，不會為這五千元犯罪，請諭知被
    告無罪判決。」云云。經查，證人甲○○於檢察官偵查中，
    已具結證稱：「那個案子不是我代理，是莊再春打電話給我
    說因為他與壬○○沒有那麼熟，要我幫他向盧拜託，莊再春
    交代我交5000元給壬○○說要向壬○○答謝的，並不是壬○○主動要求交付的。」、「之前也有曾送2000元給壬○○，
    因為一個好朋友要在海安路蓋錢皮屋，壬○○有教我要如何
    申請。他並沒有向我要求什麼是我主動要給他的，算是答謝
    。」等語（見94年偵字第1161號偵查卷第136至137頁偵查筆
    錄）。且於本院審理中訊之證人莊再春「你給甲○○五千元
    ，是否要他轉交給壬○○？」、答：「是這樣子。」；訊之
    「轉交的用意？」、答：「是要請教他問題。」、訊之：「
    拿代辦費及五千元是否想辦案子比較方便，有沒有這樣的意
    思？」、答：「我希望申請案件會比較順利一點。」。核與
    證人石耀明在偵查中之證述情節相符，且證人甲○○與莊再
    春與被告壬○○，亦無何怨隙，不致挾怨誣陷，其證詞並無
    不可信之情形。據此，足認石耀明所證非虛，可以採信。而
    被告壬○○辯稱未收到莊5000元、沒有收受賄賂云云，顯係
    卸責之詞，即無可採。而公務員領有政府所發給之薪津，即
    應對人民服公職，不得向人民要求或收受法定外之任何額酬
    勞或答謝禮。公務員除薪資外，其服務應是無對價關係。此
    應為任公職之公務員皆知之事項，無庸舉證贅述。詎料，被
    告壬○○對於其職務上之行為，竟收受申請案件代辦人莊再
    春委由甲○○轉交之現金。雖辯護人辯稱本件核准時間，係
    32天，並不快，故應係未受請託及莊再春證稱是請教法律問
    題，不是賄賂，如果不是基於行賄之意思交付，收受的也不
    能稱為賄賂云云。惟如上所述，公務員只能領取政府依法給
    付薪津，除此之外，不論任何理由，不能對服務對象之人民
    收取任何之酬謝。本件被告壬○○既經證明收受甲○○交付
    之七千元金錢，該現金即應認係賄款無疑。所辯亦無可採。
    被告壬○○罪證已明，犯行可以認定。
四、（一）被告乙○○、庚○○、丁○○、戊○○、壬○○等五
    人均分別任職於臺南縣政府或市政府，均為依法令服務於地
    方自治團體所屬機關而具有法定職務權限之公務員，且均係
    分別負有執行如事實欄所述之職務之人員；被告等行為後，
    九十四年二月二日刑法第10條第2項關於公務員之定義，雖
    將原條文「依法令從事於公務之人員」修正為「依法令服務
    於國家、地方自治團體所屬機關而具有法定職務權限，以及
    其他依法令從事於公共事務，而具有法定職務權限者」及「
    受國家、地方自治團體所屬機關依法委託，從事與委託機關
    權限有關之公共事務者」，惟無論修法前、後，被告等行為
    時之身分均符合刑法上所稱之公務員，而貪污治罪條例第2
    條雖亦於被告等為後，將「依據法令從事公務之人員，犯本
    條例之罪者，依本條例處斷；其受公務機關委託承辦公務之
    人，犯本條例之罪者，亦同。」之規定，修正為「公務員犯
    本條例之罪者，依本條例處斷。」，然此僅係為配合上開刑
    法公務員定義修正所為之文字變動，被告等依修正前後條文
    均係貪污治罪條例第2條所謂之公務員。被告丙○○雖無公
    務員之身份，但依刑法第三十一條第一項規定，仍應論以共
    同正犯，並依貪治罪條例第三條規定依該條例處斷。
（二）核被告乙○○、丙○○、庚○○、壬○○所為，係犯貪污
      治罪條例第五條第一項第三款之對於職務上之行為收受賄
      賂罪；被告戊○○、丁○○等二人所為係犯同條例第四條
      第一項第五款之違背職務之收受賄賂罪。被告丙○○與乙○○間、被告庚○○與乙○○間就收受一萬五千元之賄賂
      部份，均有犯意之絡與行為之分擔，為共同正犯。被告乙○○、丙○○、戊○○、丁○○等四人多次為上揭收受賄
      賂之犯行，被告壬○○二次收賄犯行，均時間緊接，犯罪
      構成要件相同之罪，顯係基於一概括犯意反復為之，均應
      論以連續犯。而被告等行為後，刑法第56條連續犯之規定
      ，業於94年1月7日修正公布刪除，並於95年7月1日施行，
      則被告之犯行，因行為後新法業已刪除連續犯之規定，此
      刪除雖非犯罪構成要件之變更，但顯已影響行為人刑罰之
      法律效果，自屬法律有變更，依新法第2條第1項規定，比
      較新、舊法結果，仍應適用較有利於被告之行為時法律即
      舊法論以連續犯（最高法院95年第8次刑事庭會議決議參
      照）。被告乙○○就犯罪事實欄二、及其與被告庚○○共
      同對於職務上收受賄賂之犯行部份，二人均於偵查中自白
      犯行，且由被告乙○○、庚○○分別繳交全部犯罪所得四
      萬四千元與六千元，合計五萬元（不足一千元，乃己○○
      交付被告明山轉交被告乙○○時有所誤差，應認已繳回全
      部所得），應依貪污治罪條例第八條第二項前段規定減輕
      其刑。被告庚○○與壬○○等二人犯罪情節輕微，其所得
      均在新台幣五萬元以下，應依同條例第十二條第一項規定
      減輕其刑。被告乙○○上揭減輕其刑部份與壬○○減輕部
      份，因二人均係連續犯，依刑法第七十一條第一項規定先
      加後減。被告庚○○有二種減輕之事由，依刑法第七十條
      規定遞減之。被告乙○○犯罪所得合計為三十八萬七千元
      ，其中之一萬五千元係與被告庚○○共同收受，僅獲得九
      千元，庚○○獲得六千元，與丙○○如附表所示之共同犯
      罪所得合計為三十四萬二千元，三人就其所得部份，均應
      就共同收受賄賂全部負連帶被追繳或沒收之責，被告戊○○犯罪所得五萬八千元、丁○○犯罪所得七萬一千元、壬○○犯罪所得七千元等，均應依同條例第十條第一項、第
      二項規定宣告追繳或沒收，如全部或一部無法追繳時，追
      徵其價額或以財產抵償。但其中被告乙○○已繳回四萬四
      千元、被告庚○○已繳回六千元部份即勿用追徵價額或以
      財產抵償。爰審酌被告乙○○、庚○○、戊○○、丁○○
      與壬○○等五人均係身負營利事業登記審查或建照審查之
      重責，關係營利事業之商業利益與公共安全等事項，竟不
      知廉潔自持、盡忠職守，因一時貪念，收受代辦業者之賄
      賂，被告乙○○、庚○○、壬○○等利用職務收受不法所
      得，被告戊○○、丁○○則違背職務收受賄賂，嚴重折損
      政府威信等情狀，分別量處如主文所示之刑。並審酌犯罪
      皆屬未能廉潔服公職之性質，被告等六人均有褫奪公權之
      必要，爰依同條例第十七條規定，分別宣告褫奪公權如主
      文。又比較刑法第37條第2款修正前後規定，以新法對被
      告較有利，自均應依刑法第2條第1項後段規定適用新法宣
      告褫奪公權。又被告庚○○前未曾受有期徒刑以上刑之宣
      告，有台灣台南地方法院檢察署刑案資料查註紀錄表在卷
      可憑，並自白犯罪繳交不法所得六千元，其經此教訓後，
      應知所警惕，信無再犯之虞，本院因認所宣告之刑以暫不
      執行為適當，併諭知緩刑五年，以勵自新。公訴人雖具體
      求被告乙○○有期徒刑十年，惟經本院審酌上揭情狀，認
      以量處如主文所示之刑為當，併此敘明。
據上論斷，應依刑事訴訟法第299條第1項前段，貪污治罪條例第
3條、第4條第1項第5款、第5條第1項第3款、第8條第2項、第10
條第1項、第2項、第12條第1項、第17條，刑法第11條、第2條第
1項、第28條、修正前刑法第56條、刑法第37條第2項、第74 條
第1項第1款，判決如主文。
本案經檢察官辛○○到庭執行職務。
中　　華　　民　　國　　96　　年　　8 　　月　　28　　日
                刑事第九庭  審判長法  官  楊清安
                                  法  官  吳坤芳
                                  法  官  朱中和
以上正本證明與原本無異。
如不服本判決應於收受本判決後10日內向本院提出上訴書狀，並
應敘述具體理由。如未敘述上訴理由者，應於上訴期間屆滿後20
日內向本院補提理由書狀（均須按他造當事人之人數附繕本）「
切勿逕送上級法院」。
　　　　　　　　　　　　　　　　  書記官  陳著振
中　　華　　民　　國　　96　　年　　8 　　月　　29　　日
附錄本判決論罪科刑法條：
貪污治罪條例第4條：
有下列行為之一者，處無期徒刑或10年以上有期徒刑，得併科新
台幣1億元以下罰金：
一  竊取或侵占公用或公有器材、財物者。
二  藉勢或藉端勒索、勒徵、強占或強募財物者。
三  建築或經辦公用工程或購辦公用器材、物品，浮報價額、數
    量、收取回扣或有其他舞弊情事者。
四  以公用運輸工具裝運違禁物品或漏稅物品者。
五  對於違背職務之行為，要求、期約或收受賄賂或其他不正利
    益者。
前項第 1 款至第 4 款之未遂犯罰之。
貪污治罪條例第5條：
有下列行為之一者，處7年以上有期徒刑，得併科新台幣6千萬元
以下罰金：
一  意圖得利，擅提或截留公款或違背法令收募稅捐或公債者。
二  利用職務上之機會，詐取財物者。
三  對於職務上之行為，要求、期約或收受賄賂或其他不正利益
    者。
前項第 1 款及第 2 款之未遂犯罰之。
附表
┌──┬───────┬───┬────┬───┬───┬─────────────┐
│目次│案  件  名  稱│負責人│申辦日期│代辦人│填報人│賄      款      金      額│
├──┼───────┼───┼────┼───┼───┼─────────────┤
│ 1  │釣蝦場        │陳含笑│91年間  │莊再春│乙○○│7000元（內含規費2000元）  │
├──┼───────┼───┼────┼───┼───┼─────────────┤
│ 2  │遊藝場        │陳含笑│91年間  │莊再春│乙○○│16000元（內含規費2000元， │
│    │              │      │        │      │      │保險費4000元）            │
├──┼───────┼───┼────┼───┼───┼─────────────┤
│ 3  │住宅變店舖    │連清泰│91年間  │莊再春│乙○○│7000元（內含規費2000元）  │
├──┼───────┼───┼────┼───┼───┼─────────────┤
│ 4  │動力遊戲場    │連清泰│91年間  │莊再春│乙○○│未辦成，未給付費用        │
├──┼───────┼───┼────┼───┼───┼─────────────┤
│ 5  │學甲謝董      │名不詳│91年間  │莊再春│乙○○│7000元（內含規費2000元）  │
├──┼───────┼───┼────┼───┼───┼─────────────┤
│ 6  │遊藝場變店舖  │陶光福│91年間  │莊再春│丙○○│7000元（內含規費2000元）  │
├──┼───────┼───┼────┼───┼───┼─────────────┤
│ 7  │住宅變店舖    │楊輝雄│91年間  │莊再春│丙○○│7000元（內含規費2000元）  │
├──┼───────┼───┼────┼───┼───┼─────────────┤
│ 8  │釣蝦場        │鄭敏郎│92年間  │莊再春│丙○○│7000元（內含規費2000元）  │
├──┼───────┼───┼────┼───┼───┼─────────────┤
│ 9  │遊藝場        │鄭敏郎│92年間  │莊再春│丙○○│16000元（內含規費2000元， │
│    │              │      │        │      │      │保險費4000元）            │
├──┼───────┼───┼────┼───┼───┼─────────────┤
│ 10 │資訊休閒業    │陳忠勝│92年間  │莊再春│丙○○│6000元（不含規費及保險費）│
├──┼───────┼───┼────┼───┼───┼─────────────┤
│ 11 │資訊休閒業    │陳昶達│92年間  │莊再春│丙○○│6000元（不含規費及保險費）│
├──┼───────┼───┼────┼───┼───┼─────────────┤
│ 12 │資訊休閒業    │陳脈禮│92年間  │莊再春│丙○○│6000元（不含規費及保險費）│
├──┼───────┼───┼────┼───┼───┼─────────────┤
│ 13 │資訊休閒業    │何國勝│92年間  │莊再春│丙○○│6000元（不含規費及保險費）│
├──┼───────┼───┼────┼───┼───┼─────────────┤
│ 14 │資訊休閒業    │林漢忠│92年間  │莊再春│丙○○│6000元（不含規費及保險費）│
├──┼───────┼───┼────┼───┼───┼─────────────┤
│ 15 │資訊休閒業    │高素琳│92年間  │莊再春│丙○○│6000元（不含規費及保險費）│
├──┼───────┼───┼────┼───┼───┼─────────────┤
│ 16 │資訊休閒業    │陳宗志│92年間  │莊再春│丙○○│6000元（不含規費及保險費）│
├──┼───────┼───┼────┼───┼───┼─────────────┤
│ 17 │資訊休閒業    │陳國倫│92年間  │莊再春│丙○○│6000元（不含規費及保險費）│
├──┼───────┼───┼────┼───┼───┼─────────────┤
│ 18 │資訊休閒業    │黃建良│92年間  │莊再春│丙○○│6000元（不含規費及保險費）│
├──┼───────┼───┼────┼───┼───┼─────────────┤
│ 19 │資訊休閒業    │劉水  │92年間  │莊再春│丙○○│6000元（不含規費及保險費）│
├──┼───────┼───┼────┼───┼───┼─────────────┤
│ 20 │資訊休閒業    │劉秀玲│92年間  │莊再春│丙○○│6000元（不含規費及保險費）│
├──┼───────┼───┼────┼───┼───┼─────────────┤
│ 21 │資訊休閒業    │劉仲達│92年間  │莊再春│丙○○│6000元（不含規費及保險費）│
├──┼───────┼───┼────┼───┼───┼─────────────┤
│ 22 │資訊休閒業    │盧正校│92年間  │莊再春│丙○○│6000元（不含規費及保險費）│
├──┼───────┼───┼────┼───┼───┼─────────────┤
│ 23 │資訊休閒業    │賴肇章│92年間  │莊再春│丙○○│6000元（不含規費及保險費）│
├──┼───────┼───┼────┼───┼───┼─────────────┤
│ 24 │資訊休閒業    │吳昭訓│92年間  │莊再春│丙○○│6000元（不含規費及保險費）│
├──┼───────┼───┼────┼───┼───┼─────────────┤
│ 25 │資訊休閒業    │蘇義勝│92年間  │莊再春│丙○○│6000元（不含規費及保險費）│
├──┼───────┼───┼────┼───┼───┼─────────────┤
│ 26 │資訊休閒業    │邱玉興│92年間  │莊再春│丙○○│6000元（不含規費及保險費）│
├──┼───────┼───┼────┼───┼───┼─────────────┤
│ 27 │資訊休閒業    │高王金│92年間  │莊再春│丙○○│6000元（不含規費及保險費）│
│    │              │軟    │        │      │      │                          │
├──┼───────┼───┼────┼───┼───┼─────────────┤
│ 28 │資訊休閒業    │林明宗│92年間  │莊再春│丙○○│6000元（不含規費及保險費）│
├──┼───────┼───┼────┼───┼───┼─────────────┤
│ 29 │資訊休閒業    │高素惠│92年間  │莊再春│丙○○│6000元（不含規費及保險費）│
├──┼───────┼───┼────┼───┼───┼─────────────┤
│ 30 │資訊休閒業    │趙銘鴻│92年間  │莊再春│丙○○│6000元（不含規費及保險費）│
├──┼───────┼───┼────┼───┼───┼─────────────┤
│ 31 │資訊休閒業    │陳不纏│92年間  │莊再春│丙○○│6000元（不含規費及保險費）│
├──┼───────┼───┼────┼───┼───┼─────────────┤
│ 32 │資訊休閒業    │葉神猶│92年間  │莊再春│丙○○│6000元（不含規費及保險費）│
├──┼───────┼───┼────┼───┼───┼─────────────┤
│ 33 │資訊休閒業    │何添財│92年間  │莊再春│丙○○│6000元（不含規費及保險費）│
├──┼───────┼───┼────┼───┼───┼─────────────┤
│ 34 │資訊休閒業    │呂金樹│92年間  │莊再春│丙○○│6000元（不含規費及保險費）│
├──┼───────┼───┼────┼───┼───┼─────────────┤
│ 35 │資訊休閒業    │陳思國│92年間  │莊再春│丙○○│6000元（不含規費及保險費）│
├──┼───────┼───┼────┼───┼───┼─────────────┤
│ 36 │資訊休閒業    │趙星豪│92年間  │莊再春│丙○○│6000元（不含規費及保險費）│
├──┼───────┼───┼────┼───┼───┼─────────────┤
│ 37 │住宅變遊藝場  │蘇郭秀│93年間  │莊再春│丙○○│16000元（內含規費2000元， │
│    │              │文    │        │      │      │保險費4000元）            │
├──┼───────┼───┼────┼───┼───┼─────────────┤
│ 38 │店舖變遊藝場  │廖安邦│93年間  │莊再春│丙○○│16000元（內含規費2000元， │
│    │              │      │        │      │      │保險費4000元）            │
├──┼───────┼───┼────┼───┼───┼─────────────┤
│ 39 │店舖變遊藝場  │陳育慧│93年間  │莊再春│丙○○│16000元（內含規費2000元， │
│    │              │      │        │      │      │保險費4000元）            │
├──┼───────┼───┼────┼───┼───┼─────────────┤
│ 40 │店舖變遊藝場  │邱全義│93年間  │莊再春│丙○○│16000元（內含規費2000元， │
│    │              │      │        │      │      │保險費4000元）            │
├──┼───────┼───┼────┼───┼───┼─────────────┤
│ 41 │住宅變店舖、遊│宋蘭軒│93年間  │莊再春│丙○○│7000元（內含規費2000元）  │
│    │藝場          │      │        │      │      │                          │
├──┼───────┼───┼────┼───┼───┼─────────────┤
│ 42 │住宅變遊藝場  │劉福基│93年間  │莊再春│丙○○│16000元（內含規費2000元， │
│    │              │      │        │      │      │保險費4000元）            │
├──┼───────┼───┼────┼───┼───┼─────────────┤
│ 43 │店舖變遊藝場  │涂尊哲│93年間  │莊再春│丙○○│16000元（內含規費2000元， │
│    │              │      │        │      │      │保險費4000元）            │
├──┼───────┼───┼────┼───┼───┼─────────────┤
│ 44 │住宅變店舖    │朱曾玉│93年間  │莊再春│丙○○│7000元（內含規費2000元）  │
│    │              │鳳    │        │      │      │                          │
├──┼───────┼───┼────┼───┼───┼─────────────┤
│ 45 │住宅變遊藝場  │朱曾玉│93年間  │莊再春│丙○○│16000元（內含規費2000元， │
│    │              │鳳    │        │      │      │保險費4000元）            │
├──┼───────┼───┼────┼───┼───┼─────────────┤
│ 46 │辦公室變店舖  │東山農│93年間  │莊再春│丙○○│7000元（內含規費2000元）  │
│    │              │會    │        │      │      │                          │
├──┼───────┼───┼────┼───┼───┼─────────────┤
│ 47 │辦公室變遊藝場│東山農│93年間  │莊再春│丙○○│16000元（內含規費2000元， │
│    │              │會    │        │      │      │保險費4000元）            │
├──┼───────┼───┼────┼───┼───┼─────────────┤
│ 48 │住宅變店舖    │蔡建次│93年間  │莊再春│丙○○│7000元（內含規費2000元）  │
├──┼───────┼───┼────┼───┼───┼─────────────┤
│ 49 │住宅變遊藝場  │蔡建次│93年間  │莊再春│丙○○│16000元（內含規費2000元， │
│    │              │      │        │      │      │保險費4000元）            │
└──┴───────┴───┴────┴───┴───┴─────────────┘
